【裁判字號】    97,抗,348
【裁判日期】    980121
【裁判案由】    假扣押
【裁判全文】
臺灣高等法院臺南分院民事裁定  97年度抗字第348號
抗  告  人  甲 ○ ○
相  對  人  乙 ○ ○
上列抗告人與相對人等間假扣押事件，對於民國97年11月28日臺
灣雲林地方法院97年度裁全字第1519號裁定，提起抗告，本院裁
定如下：
    主  文
抗告駁回。
抗告訴訟費用新臺幣壹仟元由抗告人負擔。
    理  由
一、按請求及假扣押之原因，應釋明之；前項釋明如有不足，而
    債權人陳明願供擔保或法院認為適當者，法院得定相當之擔
    保，命供擔保後為假扣押；民國（下同）九十二年二月七日
    修正公布之民事訴訟法第五百二十六條第一項、第二項分別
    定有明文。次按債權人未釋明其請求及假扣押之原因，而就
    債務人所應受之損害已供法院所定之擔保者，固得命為假扣
    押，惟債權人之供擔保，是否足補釋明之欠缺，應由法院斟
    酌情形依其意見定之，如認為不足補釋明之欠缺，仍應駁回
    其假扣押之聲請（最高法院27年度抗字第0521號判例參照）
    。再按新修正民事訴訟法第五百二十六條第二項，已將「債
    權人雖未為前項釋明，如就債務人所應受之損害已供法院所
    定之擔保者，得命為假扣押」之規定，修正為「前項釋明如
    有不足，而債權人陳明願供擔保或法院認為適當者，法院得
    定相當之擔保，命供擔保後為假扣押」，以與同條第一項規
    定「請求及假扣押之原因，應釋明之」相呼應。是請求及假
    扣押之原因，債權人如未先為釋明，縱就債務人所應受之損
    害供法院所定之擔保者，亦不得命為假扣押，必因釋明而有
    不足，並經債權人陳明願供擔保或法院認為適當者，始得命
    供擔保後為假扣押（最高法院94年度台抗字第0156號裁定參
    照）。據此若債權人未釋明假扣押之原因，諸如債務人浪費
    財產、增加負擔、或就其財產為不利益之處分，將達於無資
    力之狀態、或移住遠地、逃匿無蹤或隱匿財產等情形，即不
    符假扣押之要件（最高法院96年度台抗字第0642號裁定參照
    ）。
二、本件抗告人於原法院聲請意旨略以：抗告人於九十七年五月
    二十四日騎機車遭相對人追撞因之受傷，依法對相對人有醫
    藥費等債權，且由臺灣省嘉雲區車輛行車事故鑑定委員會鑑
    定意見書之鑑定結果顯示，相對人乃肇事主因，惟抗告人曾
    多次向債務人即相對人請求和解，其均避不見面，迄今亦未
    賠償分文，顯有脫產之情事，而有日後有不能強制執行之虞
    之假扣押原因，故願供擔保聲請准予假扣押等語，並提出雲
    林縣警察局道路交通事故初步分析研判表、道路交通事故現
    場圖及財團法人彰化基督教醫院診斷書（訴訟用）等影本為
    證。
三、抗告意旨略以：
  (一)本件肇事原因經臺灣省嘉雲區車輛行車事故鑑定委員會鑑定
    意見書之鑑定結果顯示，相對人乃肇事主因，肇事者在面對
    鉅額賠償時常有進行脫產，且抗告人曾多次向債務人請求和
    解，相對人均避不見面，無非盡量拖延進行脫產。故相對人
    所有之財產，若不予以扣押，日後恐有不能強制執行或甚難
    執行之虞。
  (二)原審雖謂抗告人應釋明相對人有如何隱匿財產或處分財產或
    財產明顯減少，不足清償云云；惟相對人之財產若已遭處分
    、隱匿減少，即有脫產之事實，抗告人何須再行保全？原審
    裁定將日後恐有不能強制執行或甚難執行「之虞」與日後恐
    有不能強制執行或甚難執行之「事實」混為一談，妨礙假扣
    押旨在保全債務人財產之立法目的的實現，其適用法律顯有
    違誤，請  鈞院廢棄原裁定。
四、經查：
  (一)本件抗告人主張其於九十七年五月二十四日因騎機車遭相對
    人追撞因之受傷，而送往醫院治療，依法對相對人有醫藥費
    用等請求債權，固據其提出臺灣省嘉雲區車輛行車事故鑑定
    委員會鑑定意見書、雲林縣警察局道路交通事故初步分析研
    判表、道路交通事故現場圖及財團法人彰化基督教醫院診斷
    書等影本為證（見原法院卷第4至6、11頁）；惟究諸其所載
    內容並從形式上審查，顯係相對人就假扣押聲請程式之「請
    求之原因」（即兩造間具有侵權行為損害賠償之法律關係及
    請求之金額、原因事實等）而為釋明；易言之，尚無法遽以
    前揭鑑定報告等文書，認係就聲請假扣押之原因而為釋明。
  (二)至抗告人雖主張為避免相對人乘機處分、隱匿財產，致日後
    有不能強制執行之虞，始聲請假扣押等語。惟其經原法院命
    補正假扣押原因之釋明時，僅提出前揭鑑定意見書（見原法
    院卷第07、10至11頁），究此請求原因之釋明，而非釋明假
    扣押之原因，已如前述；再抗告人經本院訂期通知其到場陳
    述意見，則未到庭，並具狀表示：「相對人恐已知悉抗告人
    欲對其財產進行假扣押，‧‧則本件假扣押實已喪失執行之
    實益，‧‧」等語（見本院卷第09頁）；此外，其並未提出
    任何相對人有就其財產為不利益處分，將成為無資力之狀態
    、或將隱匿無蹤、隱匿財產及故意增加負債等法院得即時調
    查證據，以為釋明；而僅泛言有日後不能強制執行或甚難執
    行之虞，願就抗告人所受損害供擔保；則揆諸前揭說明，依
    法自尚不得命為假扣押。
  (三)依上，本件抗告人所為假扣押之聲請，尚於法未合，不能准
    許。
五、原法院以裁定駁回抗告人假扣押之聲請，於法並無不合；抗
    告人抗告意旨指摘原裁定不當，求予廢棄，為無理由，應予
    駁回。
六、據上論結，本件抗告為無理由，依民事訴訟法第四百九十五
    條之一第一項、第四百四十九條第一項、第九十五條及第七
    十八條，裁定如主文。
中    華    民    國    98    年    1     月    21    日
                  民事第一庭    審判長法  官  林金村
                                      法  官  蘇清恭
                                      法  官  張世展
上為正本係照原本作成。
不得再抗告。
中    華    民    國    98    年    1     月    21    日
                                      書記官  吳秋賢


司法院資訊處製作；財團法人民間司法改革基金會備份。
